臺灣高等法院臺中分院刑事判決　　　　　　　　　　九十三年度上重訴字第四五號
　　上　訴　人
　　即　被　告　壬○○
　　選任辯護人　曹宗彝律師
　　　　　　　　溫文昌律師
右上訴人因擄人勒贖案件，不服臺灣台中地方法院九十一年度重訴字第二九三五號中
華民國九十三年六月十八日第一審判決（起訴案號：臺灣台中地方法院檢察署九十一
年度偵字第二三○九四號，移
年度偵字第二八二一號），提起上訴，本院判決如左：
      主  文
原判決撤銷。
壬○○免訴。
      理  由
一、公訴意旨略以：
  (一)被告壬○○曾犯有妨害公務、妨害兵役條例、槍砲彈藥刀械管制條例、懲治盜匪
    條例、擄人勒贖、賭博、偽造文書、強盜、組織犯罪條例、詐欺、懲治走私條例
    等前科，仍不知悔改，與賴有財（另行偵結）、簡良純（另行偵結）、蔡育生（
    另行偵結），渠等均犯有多項重大刑事案件等前科，均不知悔悟，復基於概括犯
    罪之意圖，自（民國）八十六年四月起持槍夥同已遭逮捕之洪榮華、王志良、曾
    安慶、王嘉聖、陳豐明、蔡和修、劉志壕、曹中光、張宏年、張建財、沈榮文等
    人及在逃之賴有財、簡良純、蔡育生等人共組擄人勒贖、強盜等暴力犯罪集團，
    以壬○○為首，持有火力強大之槍枝，四處尋找作案目標，無視法紀，犯案累累
    ，每次犯案均以集團成員中之三或四人參與，由壬○○提供作案槍枝，並發號命
    令掌握作案情節，數犯強盜、強盜殺人、擄人勒贖、竊盜、偽造文書等重大犯行
    ，犯罪地點遍及全國各地，前後共計犯下五十餘件，嚴重危害社會治安（除擄人
    勒贖部分外，其他罪行業經起訴、判決）。
　(二)被告壬○○分別夥同與如附表(一)所示之簡良純、賴有財、劉志壕、沈榮文、蔡育
    生、王嘉聖、陳豐明、洪榮華、王志良、張宏年等人，共同意圖為自己不法之所
    有，並基於概括犯意，於附表(一)２、５、６、８、９、１０、１３、１４所示之
    時間、地點，連續擄人勒贖如附表(一)２、５、６、８、９、１０、１３、１４所
    示被害人之財物。又於附表１所示之時間、地點，連續擄人勒贖並持制式手槍槍
    殺丑○○未遂；又於附表(一)所示之３、４、７、１１、１２時間、地點，連續擄
    人勒贖強盜如附表(一)所示被害人之財物，因認被告壬○○涉犯刑法第三百四十七
    條第一項、第二百七十一條第二項之罪嫌云云。
二、按懲治盜匪條例業於九十一年一月三十日公布廢止，同年二月一日失效，刑法強
    盜、擄人勒贖及其結合犯等相關條文亦於同時修正並公布施行，同年二月一日生
    效，被告所犯上揭擄人勒贖行為，係在懲治盜匪條例未公布廢止前所犯，依被告
    行為時所適用之法律而言，懲治盜匪條例乃修正前刑法之特別法，依特別法優於
    普通法之法律適用原則，自應適用懲治盜匪條例論處，無適用修正前刑法之餘地
    ，惟觀上揭法律之廢止、修正，旨在以修正後之刑法取代懲治盜匪條例，避免修
    正前之刑法發生中間法之效力，故懲治盜匪條例雖曰廢止，然因廢止前後，被告
    行為在行為時至裁判時，均有刑罰規定，該條例之廢止，自屬刑法第二條第一項
    之行為後法律有變更，而非刑事訴訟法第三百零二條第四款、第三百八十一條、
    第三百九十三條第四款所稱之法律「廢止」，亦無所謂因該條例之廢止而應回復
    適用修正前刑法相關條文之餘地。準此以言，本件被告所犯擄人勒贖犯行，於本
    院裁判時，依刑法第二條第一項規定，並參照最高法院二十五年上字第二六七號
    、二十八年上字第二三九七號、五十一年臺上字第二一七九號諸判例及九十一年
    度台上字第八三五號、九十一年度台上字第一三○五號判決要旨，自應就被告行
    為時有效之懲治盜匪條例與裁判時已修正公布施生效之刑法予以比較適用，至被
    告行為時修正前之刑法相關條文，既不因上開條例廢止而回復，又非中間法，即
    無所謂比較適用中間時法之問題，而廢止之懲治盜匪條例第二條第一項第九款盜
    匪罪之法定本刑為死刑，修正後刑法第三百三十二條第二項第三款強盜而擄人勒
    贖罪之法定本刑為死刑、無期徒刑或十年以上有期徒刑，刑法第三百四十七條第
    一項擄人勒贖罪之法定本刑為死刑、無期徒刑或七年以上有期徒刑，雖被告行為
    時，應構成當時有效之懲治盜匪條例第二條第一項第九款之盜匪罪，然經比較被
    告行為時所犯之懲治盜匪條例第二條第一項第九款規定及裁判時即修正後刑法第
    三百三十二條第二項第三款、第三百四十七條第一項之規定，應以後者有利於被
    告，自應依刑法第二條第一項前段規定，適用裁判時即修正後刑法第三百三十二
    條第二項第三款、第三百四十七條第一項相關規定論處。
三、次按擄人勒贖罪依日、德刑法固以向被擄人以外之第三人勒贖為要件，然我國實
    務上之見解，認強盜罪及擄人勒贖罪，固均以取得財產上不法利益為目的，惟強
    盜罪，係以使用強暴、脅迫等手段，使人交付財物為構成要件，擄人勒贖罪，則
    以意圖勒贖而擄人為構成要件，後者犯罪態樣，係將被害人置於行為人實力支配
    下，予以脅迫，以便向被害人或其關係人勒索財物，因此擄人勒贖罪本質上為妨
    害自由與強盜結合。在形式上則為妨害自由與恐嚇罪結合。亦即強盜與擄人勒贖
    同以意圖為自己或第三人不法所有為主觀違法要件，僅其實施手段不同。如有不
    法得財意思而施行強暴、脅迫，擄掠被害人脫離其原在處所，使喪失行動自由，
    而移置於自己實力支配下，藉以向被害人或其關係人勒索財物，即構成擄人勒贖
    罪，本質上為妨害自由與強盜結合，犯罪情節較單純強盜為重。換言之，即認區
    分強盜與擄人勒贖罪，係以是否將被害人擄走脫離其原有處所，使喪失行動自由
    ，而移置於自己實力支配下，為其區別標準。即單純施以強暴、脅迫等手段，使
    人交付財物，構成強盜罪；如先將被害人擄走置於行為人實力支配下，再予以脅
    迫，以便向被害人或其關係人勒索財物行為，一經實現，犯罪即屬既遂，不以須
    向被害人以外之人勒索財物為必要，此有最高法院九十二年度台上字第二九一三
    號判決意見可資參考。再按懲治盜匪條例廢止後，犯強盜及擄人勒贖罪，如符合
    結合犯之要件，即應回歸適用刑法第三百三十二條第二項第三款予以處罰，無仍
    適用吸收理論認強盜罪應吸收於擄人勒贖犯罪中，而僅論以擄人勒贖罪之餘地，
    此由最高法院九十二年二月二十五日九十二年度第三次刑事庭會議決議，該院八
    十一年度第三次刑事庭會議決議 (二)不再供參考，以及該院九十二年度台上字
    第一○○七號判決要旨可資參考。
四、又按我國憲法第十六條之訴訟權保障之意涵，包含賦予當事人「公正程序請求權
    」或「正當法律程序」，而所謂「公正程序」或正當法律程序，包含法院必須合
    於當事人所期待而運作程序，不得為相矛盾之行為，尤其是，不得因法院本身或
    可歸責於法院所生之錯誤或遲誤，對於當事人造成程序上不利益，上開憲法保護
    意旨，迭經大法官會議於釋字第二五六、三九五號解釋論及「公平審判」、第四
    二八號提及「公正程序」、第三八四、三九六、五七四號提及「正當法律程序」
    而分別闡釋明確，上開憲法訴訟權保障之意旨，適用於刑事訴訟尤屬應然。又「
    法官知法」原則，然依前揭訴訟權保障意旨，被告所犯裁判上一罪關係之一部事
    實既經前案判決確定，於上開確定判決效力所及之範圍內，裁判上一罪關係之其
    餘事實應諭知免訴判決，不應因為前案判決適用法律不當，導致形式上前後案判
    決罪名不同而受影響。
五、復按案件曾經判決確定者，應諭知免訴之判決，刑事訴訟法第三百零二條第一款
    定有明文。本件公訴人所起訴之犯罪事實，分別經本院詳酌細查如下：
  (一)被告涉犯附表(一)編號１之犯罪事實，業經台灣嘉義地方法院檢察署檢察官提起公
    訴，並先後經台灣嘉義地方法院以八十九年度重訴緝字第一號與台灣高等法院台
    南分院以九十二年度上訴字第三四號判決確定，有台灣高等法院被告全國前案紀
    錄表及前揭台灣高等法院台南分院九十二年度上訴字第三四號刑事判決在卷可稽
    ，故上開起訴事實，業經前開判決確定，即堪認定。
　(二)被告曾因違反懲治盜匪條例等案件，經台灣台中地方法院檢察署檢察官起訴及移
    送併辦，經本院九十一年度上重訴字第四號判處被告應執行有期徒刑二十年確定
    ，此有本院上開判決書一份在卷足憑（見原審卷第一四三至一九一頁）。上開判
    決理由雖認被告壬○○就附表(二)犯罪事實（即前案判決附件二）係犯連續加重強
    盜罪名，然本院審之上開判決所認定被告之如附表(二)犯罪事實（即如判決附件二
    、犯罪事實三所示），分別有「加重強盜罪」、「強盜而擄人勒贖罪」、「擄人
    勒贖罪」三種犯罪態樣，上開犯罪事實並經原審所一併審判並經判決確定，此詳
    如附表(二)所示，而本案檢察官起訴之犯罪事實及起訴罪名如附表(一)編號１前述另
    案判決確定外，其餘犯罪事實態樣有「擄人勒贖罪」、「強盜而擄人勒贖罪」，
    且本案犯罪時間，與前案判決事實之犯罪時間，時間緊接，檢察官起訴亦認定被
    告壬○○係籌組犯罪集團，實施擄人勒贖、強盜等暴力犯罪集團，依本院前揭說
    明，本案起訴事實與前案確定判決事實，顯有裁判上一罪之關係，自應為前案判
    決效力所及，不應因前案判決理由誤為認定被告壬○○係犯加重強盜罪名而受影
    響。此由共犯王志良另案經最高法院九十一年度台上字第二四八四號撤銷發回指
    摘是否適用強盜擄人勒贖，嗣經台灣高等法院高雄分院九十二年度重上更(三)字第
    六八號依強盜擄人勒贖、擄人勒贖罪分論併罰亦可佐之，有上開判決書在卷足參
    。從而附表(一)編號２至之起訴事實，亦為前開確定判決效力所及。
  (三)原審判決雖認如附表(一)編號１所示之起訴事實業為前案判決效力所及固非無見，
    然原審判決疏未查明附表(一)編號２至所示之起訴事實，與本院九十一年度上重
    訴字第四號判決事實有裁判上一罪關係，而遽為實體判決，且就上開附表(一)編號
    １起訴事實僅於理由中敘明不另為免訴之諭知，而未於主文中諭知免訴，均顯有
    未洽。被告上訴雖坦承犯罪，僅請求本院從輕量刑云云，本院認原審判決既有上
    開程序上重大瑕疵，自應由本院撤銷改判，另諭知免訴之判決。
六、台灣台中地方法院檢察署檢察官另以該署九十二年度偵字第二八二一號移送併辦
    事實，與起訴事實中如附表(一)編號６事實為同一事實，自應一併由本院為前揭免
    訴判決，附此敘明。
七、台灣台中地方法院檢察署檢察官另以該署九十一年度偵字第二三○九五號移送併
    案審理意旨略以：被告壬○○另於八十七年三月三日凌晨二時四十分許於台中市
    ○○路○段二十八號前，由被告壬○○攜帶手槍一支（張宏年所有）帶領共犯張
    建財持番刀一支及另一不詳姓名、年籍之成年男子等三人，駕駛車號不詳之自小
    客車，在台中市尋找作案目標時，發現被害人李瑞珍、徐致勳二人在李女所有Ｊ
    五－九一七八號賓士自小客車聊天時，被告壬○○即先行鳴槍一發，三人隨即強
    行進入該車內，持槍共同強盜李女、徐某二人身上所有現金新台幣八千餘元等財
    物，壬○○等仍不滿足強逼二人說出金融提款卡密碼，因存款簿內沒錢始罷手，
    後將李女二人棄置後，駕被害人之自小客車逃逸，因認被告此部分所為亦涉有強
    盜、擄人勒贖等罪嫌，且與上開本案具有連續犯之關係，屬於裁判上一罪云云。
    經查被告壬○○此部分之所為，前亦經台灣台中地方法院檢察署檢察官提起公訴
    ，並先後經原審以八十九年度重訴字第六一五號與本院以九十一年度上重訴字第
    四號判決確定，有台灣高等法院被告全國前案紀錄表及該件本院九十一年度上重
    訴字第四號刑事判決在卷可稽，且因本件前揭起訴部分業經本院諭知免訴判決，
    故此移送併辦事實即與起訴部分並無裁判上一罪之關係，本院自無法併予處理，
    自應退回由檢察官另為適法之處理，附此敘明。
八、據上論斷，應依刑事訴訟法第三百六十九條第一項前段、第三百六十四條、第三
    百零二條第一款，判決如主文。
本案經檢察官未○○到庭執行職務。
中      華      民      國    九十四    年      三      月      十      日
                                  臺灣高等法院臺中分院刑事第八庭
                                         審判長法  官  羅  得  村
                                               法　官  巫　政　松
                                               法　官  陳  毓  秀
右正本證明與原本無異。
（檢察官得上訴）
如不服本判決應於收受送達後十日內向本院提出上訴書狀，其未敘述上訴之理由者並
得於提起上訴後十日內向本院補提理由書（均須按他造當事人之人數附繕本）。
                                               書記官  顏  子  良
中     華     民     國     九十四     年      三      月     十一      日
【附表(一)】：起訴事實及罪名
┌──┬─────┬────┬────┬───┬──────────────────────────────┬───────┐
│編號│ 犯罪時間 │犯罪地點│嫌犯姓名│被害人│ 被 害 情 形 及 財 物 損                                    │   起訴罪名   │
├──┼─────┼────┼────┼───┼──────────────────────────────┼───────┤
│    │八十六年四│嘉義縣大│壬○○  │      │壬○○、劉志壕、沈榮文等三人夥同另二名不詳姓名之成年男子，在│擄人勒贖、    │
│    │月十五日十│林鎮高速│劉志壕  │      │台南縣麻豆鎮監理站附近由劉志壕持其所有之一把捷克制式九０手槍│殺人未遂      │
│    │四時二十分│公路交流│沈榮文  │丑○○│強押被害人丑○○勒贖新台幣伍拾萬元，得逞後，劉志豪復持該把捷│              │
│１  │          │道下    │綽號「阿│      │克制式九０手槍朝被害人射擊兩槍未中後逃逸。                  │              │
│    │          │        │勇」成年│      │                                                            │              │
│    │          │        │男子    │      │                                                            │              │
├──┼─────┼────┼────┼───┼──────────────────────────────┼───────┤
│    │八十六年七│台中市文│壬○○  │      │壬○○夥同蔡育生、王嘉聖、陳豐明等四人由王嘉聖駕駛其所有ＢＭ│擄人勒贖      │
│    │月二十五日│心路三段│蔡育生  │      │Ｗ七四０系轎車於上述時、地分持三把制式手槍（其中一把為壬○○│              │
│    │二十時許  │四四七號│王嘉聖  │      │所有制式九二手槍，另二把則為王嘉聖所有）擄走被害人丁○○，勒│              │
│２  │          │        │陳豐明  │丁○○│贖新台幣三千萬元；吳民因畏懼而至銀行提領三百萬元，並向友人借│              │
│    │          │        │        │      │調三百萬元予壬○○等人始獲釋放，贖金新台幣陸百萬元四人平分花│              │
│    │          │        │        │      │用。                                                        │              │
├──┼─────┼────┼────┼───┼──────────────────────────────┼───────┤
│    │八十六年十│高雄縣岡│壬○○  │      │壬○○駕車載著洪榮華、王志良等三人於上述時、地分持三把制式手│擄人勒贖、強盜│
│    │月二十九日│山鎮菜寮│洪榮華  │      │槍（均為壬○○所有），由壬○○提議用車將被害人子○○賓士座車│              │
│    │十四時    │路上    │王志良  │子○○│（ＳＵ六三六六）攔下，由王志良強行進入車內，並由洪榮華持槍押│              │
│    │          │        │        │      │住被害人及用洪榮華購自某超商之膠帶綑綁其雙手與曚住其雙眼；王│              │
│    │          │        │        │      │志良即駕駛該車跟在壬○○後面至偏僻處，壬○○叫王志良、洪榮華│              │
│３  │          │        │        │      │二人押被害人至其所駕駛轎車上，壬○○即要求被害人交付贖金新台│              │
│    │          │        │        │      │幣壹百萬元。被害人因稱無錢也籌不到錢，後認無法得逞，張等三人│              │
│    │          │        │        │      │乃強劫其身上現金新台幣二十二萬四千元，始在高雄縣燕巢鄉滾水處│              │
│    │          │        │        │      │釋放被害人，後駕車逃逸。                                    │              │
├──┼─────┼────┼────┼───┼──────────────────────────────┼───────┤
│    │八十六年十│台南縣關│壬○○  │      │壬○○於上述時、地夥同洪榮華、王志良等三人分持三支均為壬○○│擄人勒贖、強盜│
│    │一月四日十│廟鄉南一│洪榮華  │      │所有之制式手槍，由洪榮華、王志良強行進入被害人余順榮賓士轎車│              │
│４  │三時許    │高爾夫球│王志良  │辛○○│內，再由壬○○上車強逼被害人籌措贖金新台幣一百萬，三人等並強│              │
│    │          │場停車場│        │      │盜被害人身上財物（勞力士手錶乙只，行動電話二支、信用卡三張、│              │
│    │          │        │        │      │提款卡一張）被害人因怕被撕票即打電話叫其妻籌措贖金，壬○○等│              │
│    │          │        │        │      │人即駕駛賓士轎車押被害人至住處巷口向其妻取得新台幣一百萬元後│              │
│    │          │        │        │      │押被害人至球場附近始釋放。                                  │              │
├──┼─────┼────┼────┼───┼──────────────────────────────┼───────┤
│    │八十七年一│屏東縣屏│壬○○  │      │壬○○、洪榮華、王志良、張宏年等四人，持四把壬○○所有之制式│擄人勒贖      │
│    │月六日二十│東市區、│洪榮華  │      │手槍，駕駛一部壬○○與洪榮華共同強盜得來之賓士三二０系轎車（│              │
│    │時十分至七│萬丹鄉等│張宏年  │      │此部分已經另案判決確定），至屏東縣屏東市九州汽車商行前即由張│              │
│５  │日十九時  │地區    │王志良  │庚○○│連興、洪榮華人分持手槍下車將被害人庚○○押至車上後座控制行動│              │
│    │          │        │        │      │，由王志良駕車至壬○○在屏東機場附近承租的一棟房子，要到該房│              │
│    │          │        │        │      │子前就由洪榮華用其購自某超商之膠帶綑綁被害人雙手及蒙住雙眼，│              │
│    │          │        │        │      │於進入屋內後壬○○即要求被害人太太打電話籌措贖金新台幣一千萬│              │
│    │          │        │        │      │元，被害人即稱沒那麼多錢，經討價後降為新台幣三百萬元，被害人│              │
│    │          │        │        │      │就打電話請朋友陳俊元籌措贖金，約於八十七年元月七日上午由王志│              │
│    │          │        │        │      │良駕車載張宏年、洪榮華二人及被害人（壬○○在租屋處）至屏東縣│              │
│    │          │        │        │      │萬丹鄉某信用合作社向被害人朋友陳俊元拿新台幣三百萬元，得逞後│              │
│    │          │        │        │      │押被害人至屏東大橋下始釋放，壬○○等人即駕車逃逸。          │              │
├──┼─────┼────┼────┼───┼──────────────────────────────┼───────┤
│    │八十七年一│屏東縣東│壬○○  │      │王志良駕駛一部壬○○前於臺中所搶得之ＢＭＷ五二八型自用小客車│擄人勒贖      │
│    │月十六日五│港鎮和美│張宏年  │      │載壬○○、張宏年、林文亮等三人於上述時、地攔下被害人丙○○座│              │
│６  │時許      │里三和路│王志良  │丙○○│車後，壬○○及張宏年二人分持壬○○所有之制式手槍強行進入車內│              │
│    │          │上      │林文亮  │      │持槍押著被害人要求贖金新台幣一千萬元，被害人稱僅可籌措新台幣│              │
│    │          │        │        │      │二百萬元付贖款，壬○○等即留下聯絡電話釋回被害人籌款，隔日張│              │
│    │          │        │        │      │連興即以電話與被害人聯絡約定交付贖金，由王志良騎機車前往取贖│              │
│    │          │        │        │      │金時，被埋伏警方查獲，壬○○等人在後見狀即逃逸。            │              │
├──┼─────┼────┼────┼───┼──────────────────────────────┼───────┤
│    │八十七年一│嘉義縣大│壬○○  │癸○○│壬○○夥同洪榮華及蔡育生於上述時、地分持各自所有之手槍侵入被│擄人勒贖、強盜│
│７  │月二十四日│林鎮忠孝│洪榮華  │戊○○│害人當鋪內，強押及用洪榮華所有膠帶捆綁被害人癸○○、戊○○、│              │
│    │十二時十分│路六七三│蔡育生  │辰○○│辰○○等人，並搜刮被害人身上勞力士金錶二只，金飾乙批等物，並│              │
│    │          │號（順利│        │      │令被害人打電話給當鋪老闆叫其付贖金新台幣四十萬元，由老闆付贖│              │
│    │          │當鋪）  │        │      │金新台幣四十萬元後始釋放被害人，壬○○等人即逃逸。          │              │
├──┼─────┼────┼────┼───┼──────────────────────────────┼───────┤
│    │八十七年三│台中縣豐│壬○○  │      │壬○○夥同洪榮華於上述時、地趁被害人甲○○時晨跑運動時，即分│擄人勒贖      │
│    │月二十一日│原市水源│洪榮華  │甲○○│持各自所有之手槍強押被害人至壬○○所駕駛ＢＭＷ五二八車上，控│              │
│８  │四時二十分│路豐村國│        │      │制行動勒贖新台幣一千五百萬元贖金，並提供行動電話令被害人聯絡│              │
│    │許        │小前    │        │      │籌措贖金，於當日九時三十分許約定由其媳婦攜帶贖金新台幣四百萬│              │
│    │          │        │        │      │元至台中縣石岡鄉○○路聾啞學校旁交付贖金後，始將被害人載往山│              │
│    │          │        │        │      │區土雞城旁釋放。                                            │              │
├──┼─────┼────┼────┼───┼──────────────────────────────┼───────┤
│    │八十七年六│高雄縣岡│壬○○  │乙○○│壬○○因覬覦被害人乙○○賽鴿贏錢，即於上述時、地駕車搭載嫌疑│擄人勒贖      │
│    │月十七日六│山鎮灣裡│賴有財  │      │人賴有財、蔡育生等三人，見被害人進入鴿舍時，即各持（壬○○、│              │
│９  │時許      │里郊外鴿│蔡育生  │      │賴有財各持一把壬○○所有、蔡育生持一把自己所有）手槍對空鳴一│              │
│    │          │舍內。  │        │      │槍後衝入押著被害人並用賴有財購自某超商之膠帶綑綁並蒙住雙眼，│              │
│    │          │        │        │      │後押被害人至壬○○所駕駛ＢＭＷ五二八系轎車內，再由賴有財用膠│              │
│    │          │        │        │      │帶綑綁雙腳，壬○○就要求被害人稱「你賽鴿贏很多錢，要拿新台幣│              │
│    │          │        │        │      │五百萬元給我否則別想回家。」被害人因心生畏懼即打電話請朋友籌│              │
│    │          │        │        │      │措贖金後，由被害人老闆娘將贖金新台幣五百萬元放於鴿舍內，張連│              │
│    │          │        │        │      │興等人進入鴿舍取得贖金後押著被害人至楠梓交流道始釋放。      │              │
├──┼─────┼────┼────┼───┼──────────────────────────────┼───────┤
│    │八十七年九│台南縣仁│壬○○  │午○○│壬○○於上述時間先夥同賴有財搭乘計程車尾隨被害人午○○，從台│擄人勒贖      │
│    │至十月份間│德鄉虎山│賴有財  │      │南市立勝當鋪至虎山高爾夫球練習場，趁被害人打完球準備駕車離去│              │
│    │          │高爾夫球│        │      │時，張、賴二人即各持一把壬○○所有之制式手槍上前以槍押住被害│              │
│    │          │練習場  │        │      │人並令被害人爬至後座，由賴有財押著並用賴有財購自某超商之膠帶│              │
│１０  │          │        │        │      │綑綁雙手、腳及曚住雙眼，再由壬○○強行駕駛被害人所有之ＢＭＷ│              │
│    │          │        │        │      │七五０系轎車，押至雲林縣台西鄉壬○○所承租的房子，並要求贖金│              │
│    │          │        │        │      │新台幣七千萬元，被害人稱沒有那麼多錢，經討價還價後贖金降為新│              │
│    │          │        │        │      │台幣四百萬元，經被害人打電話向朋友籌錢，經四日不斷與朋友聯絡│              │
│    │          │        │        │      │後只籌得新台幣二百五十萬元，經張嫌等人同意後即約定在台南市濱│              │
│    │          │        │        │      │海道路黃金海岸附近交付贖金，壬○○等人押被害人至該處時，張連│              │
│    │          │        │        │      │興見現場可能有警方埋伏，所以不敢出面取贖，壬○○見無法得逞即│              │
│    │          │        │        │      │押被害人至高雄縣興達港附近某地路邊釋放，壬○○等人並強行將被│              │
│    │          │        │        │      │害人所有之ＢＭＷ七五０系轎車及後車廂內白金AP手錶搶走，該車張│              │
│    │          │        │        │      │連興使用一個月左右在雲林縣虎尾地區撞壞被警查獲，該白金AP手錶│              │
│    │          │        │        │      │壬○○於八十七年十月中旬間，請不知情證人劉明參向另不知情之林│              │
│    │          │        │        │      │耀輝質押新台幣三十萬元。                                    │              │
├──┼─────┼────┼────┼───┼──────────────────────────────┼───────┤
│    │八十七年十│台中縣神│壬○○  │巳○○│壬○○於上述時、地，夥同賴有財，各持一把壬○○所有之制式手槍│擄人勒贖、強盜│
│    │一月十六日│岡鄉中山│賴有財  │      │強押被害人巳○○至其等所駕駛前由壬○○強盜（此部分亦已經判決│              │
│    │十四時許至│路六六七│        │      │確定）而來之賓士三二０轎車內，壬○○即用賴有財所購得之膠帶綁│              │
│    │二十一時許│巷內    │        │      │住被害人雙手及曚住雙眼，並強盜其身上現金新台幣十幾萬元，又要│              │
│    │          │        │        │      │求被害人籌措贖金新台幣五百萬元，否則不予釋放，經討價後降為一│              │
│    │          │        │        │      │百萬元，被害人即以壬○○行動電話聯絡朋友籌措贖金新台幣一百萬│              │
│  │          │        │        │      │元，於當日晚上七時許將贖金交給壬○○後，由賴有財駕車，壬○○│              │
│    │          │        │        │      │持槍押被害人至台中縣梧棲地區釋放。                          │              │
├──┼─────┼────┼────┼───┼──────────────────────────────┼───────┤
│    │八十八年二│高雄市楠│壬○○  │      │壬○○夥同賴有財、張建財等三人於上述時、地，各持一把壬○○所│擄人勒贖、強盜│
│    │月四日十八│梓區安民│賴有財  │      │有之制式持手槍，強行進入被害人陳清秀所駕駛之賓士三二０轎車（│              │
│    │時三十分許│街二十號│張建財  │寅○○│Ｐ四－一六八八）內控制其行動，並逼問被害人所有之金融卡密碼後│              │
│    │          │前      │        │      │分兩次盜領新台幣二十二萬元，壬○○等人見被害人養鴿子的一定很│              │
│    │          │        │        │      │有錢所以要求被害人贖金一千萬元，經討價後降為新台幣五百萬元，│              │
│    │          │        │        │      │被害人即打電話給其女兒帶贖金至高雄市區（住址不詳）交給壬○○│              │
│    │          │        │        │      │等人後，其等即用購自某西藥房之安眠藥給被害人服用至其昏睡，載│              │
│  │          │        │        │      │至秋茂園地區遺棄後，再以電話告知其女兒至該地帶其父親，車輛丟│              │
│    │          │        │        │      │棄於阿公店水庫附近，壬○○等人即逃逸。                      │              │
├──┼─────┼────┼────┼───┼──────────────────────────────┼───────┤
│    │八十八年六│雲林縣斗│壬○○  │      │壬○○駕駛一部搶來之ＢＭＷ七三五系轎車（莊克難所有）搭載賴有│擄人勒贖      │
│    │月八日十三│六市雲林│賴有財  │      │財、簡良純等人，壬○○、賴有財各持一把壬○○所有、簡良純持一│              │
│    │時三十分許│路二段一│簡良純  │己○○│把自己所有之手槍於上述時、地尾隨被害人己○○至住處地下室停車│              │
│    │          │二０號地│        │      │場，趁被害人車子停妥下車之際，壬○○唆使賴有財、簡良純各持手│              │
│    │          │下室停車│        │      │槍上前以槍押著被害人至壬○○所駕駛ＢＭＷ車上搶劫其皮包內現金│              │
│    │          │場      │        │      │新台幣六十萬元及身上鑽石戒指乙只（價值新台幣五十萬元），賴有│              │
│    │          │        │        │      │財即押被害人坐於後座並以購自某超商之膠帶綑綁雙手及曚住雙眼後│              │
│  │          │        │        │      │，由壬○○駕車引導簡良純所駕駛被害人所有賓士Ｓ三二０系轎車（│              │
│    │          │        │        │      │ＳＲ－七七七七號）至西螺大橋附近，即要求被害人贖金五千萬元，│              │
│    │          │        │        │      │經被害人哀求後，贖金降為新台幣一百萬元，隨即被害人打電話叫農│              │
│    │          │        │        │      │會職員準備新台幣一百萬元（因被害人係雲林縣大埤鄉農會理事長）│              │
│    │          │        │        │      │並請二名男職員送至斗南鎮體育場紅綠燈下交給壬○○等人，壬○○│              │
│    │          │        │        │      │等三人隨即押被害人至雲林縣莿桐鄉大美瓦斯分裝廠對面木瓜園釋放│              │
│    │          │        │        │      │。                                                          │              │
├──┼─────┼────┼────┼───┼──────────────────────────────┼───────┤
│    │八十八年十│高雄縣燕│壬○○  │      │壬○○駕駛搶得之ＢＭＷ七三五系轎車載蔡育生及不詳姓名、年籍與│擄人勒贖      │
│    │月十三日十│巢鄉鳳雄│蔡育生  │卯○○│住居所、綽號「黑人」之成年男子（蔡育生朋友）見被害人房子及轎│              │
│    │時許      │村鳳家路│不詳姓名│      │車都極為豪華、富裕，竟心生歹念，渠等於上述時間，各持一把自己│              │
│    │          │段      │成年男子│      │所有之制式手槍，開車尾隨被害人所駕駛之賓士Ｓ三二０轎車（Ｆ五│              │
│    │          │        │        │      │－三八三七號）至上述地點，壬○○用轎車將被害人座車攔下，蔡育│              │
│    │          │        │        │      │生及黑人即各持手槍強行進入車內，由蔡育生強行駕駛被害人所有賓│              │
│    │          │        │        │      │士轎車喝令被害人爬至後座，由黑人押著，並用蔡育生所購得之膠帶│              │
│    │          │        │        │      │綑綁雙手後，由壬○○駕車在前引導蔡育生，共同至屏東縣離里港大│              │
│    │          │        │        │      │橋約六、七公里某偏僻處，壬○○即叫蔡育生將被害人押至其所駕駛│              │
│  │          │        │        │      │之ＢＭＷ車上，並要求交付贖金五百萬元，若不從要修理，被害人哀│              │
│    │          │        │        │      │求稱「我的錢不多」，壬○○等人語帶恐嚇稱「開朋馳轎車會沒錢」│              │
│    │          │        │        │      │，被害人因心生畏懼即打電話請朋友「鐘正忠」籌贖款，並至銀行提│              │
│    │          │        │        │      │領新台幣五百萬元帶回公司，被害人並告訴鐘某「會有人駕我的賓士│              │
│    │          │        │        │      │轎車至你公司，你將錢交給他」，壬○○即叫黑人駕車至鐘某公司取│              │
│    │          │        │        │      │得贖金五百萬元後，壬○○等人即駕車押著被害人至屏東縣里港鄉機│              │
│    │          │        │        │      │場附近產業道路釋放，壬○○分得贓款新台幣二百萬元，蔡育生及黑│              │
│    │          │        │        │      │人分得三百萬元，已花用殆盡。                                │              │
└──┴─────┴────┴────┴───┴──────────────────────────────┴───────┘
附表(二)前案判決事實及應認定之罪名
┌──┬───────┬───────┬─────┬─────┬────────────────────┬─────────┐
│編號│犯  罪  時  間│犯  罪  地  點│行  為  人│被  害  人│             犯 罪 態樣                 │     所犯罪名     │
├──┼───────┼───────┼─────┼─────┼────────────────────┼─────────┤
│    │八十六年十一月│臺南縣柳營鄉八│壬○○    │張榮達    │共同攜帶槍枝強押被害人，並強盜被害人財物│刑法第三百三十二條│
│１  │八日上午十時三│翁村酪農區東東│洪榮華    │          │，且向被害人勒贖一百萬元                │第二項第三款強盜而│
│    │十分許        │牧北方一五０公│王志良    │          │                                        │擄人勒贖          │
│    │              │尺路上        │          │          │              │                  │
├──┼───────┼───────┼─────┼─────┼────────────────────┼─────────┤
│２  │八十六年十一月│彰化縣彰化市金│壬○○    │周完廷    │共同攜帶槍枝將強押被害人上車，向被害人勒│刑法第三百三十二條│
│    │八日下午一時二│馬路三段一七三│洪榮華    │          │贖並強盜財物                            │第二項第三款強盜而│
│    │十分許        │號（裕寶當舖）│「阿志」  │          │                                        │擄人勒贖          │
├──┼───────┼───────┼─────┼─────┼────────────────────┼─────────┤
│３  │八十六年十一月│高雄市○○○路│ 壬○○   │ 王秉輝   │共同攜帶槍枝強盜被害人之車輛            │刑法第三百三十條第│
│    │九日下午一時許│五０七之一號興│ 洪榮華   │          │                                        │一項加重強盜罪    │
│    │              │大汽車行      │ 王志良   │          │              │                  │
├──┼───────┼───────┼─────┼─────┼────────────────────┼─────────┤
│４  │八十六年十一月│臺南市東區府連│ 壬○○   │葉建良    │共同攜帶槍枝將強押被害人上車，向被害人勒│刑法第三百三十二條│
│    │十四日晚上七時│東路公園旁紅綠│ 洪榮華   │          │贖並強盜財物                            │第二項第三款強盜而│
│    │許            │燈下          │ 王志良   │          │                                        │擄人勒贖          │
├──┼───────┼───────┼─────┼─────┼────────────────────┼─────────┤
│５  │八十六年十一月│臺東縣卑南鄉太│ 壬○○   │高忠國    │共同攜帶槍枝將強押被害人上車，向被害人勒│刑法第三百三十二條│
│    │二十六日上午八│平村太平國民小│ 洪榮華   │          │贖並強盜財物                            │第二項第三款強盜而│
│    │時許          │學前          │ 王志良   │          │              │擄人勒贖          │
├──┼───────┼───────┼─────┼─────┼────────────────────┼─────────┤
│６  │八十六年十一月│臺中縣豐原市中│ 壬○○   │ 蔡欽呈   │共同攜帶槍枝將強押被害人上車，向被害人勒│刑法第三百四十七條│
│    │三十日下午一時│正公園        │ 洪榮華   │          │贖                                      │第一項擄人勒贖罪  │
│    │三十分許      │              │ 王志良   │          │                                        │                  │
├──┼───────┼───────┼─────┼─────┼────────────────────┼─────────┤
│７  │八十六年十二月│臺中市○○路、│ 壬○○   │ 吳翰賢   │共同攜帶槍枝強盜被害人之車輛            │刑法第三百三十條第│
│    │一日下午六時三│大隆路口紅綠燈│ 洪榮華   │          │                                        │一項加重強盜罪    │
│    │十分許        │下            │ 王志良   │          │              │                  │
├──┼───────┼───────┼─────┼─────┼────────────────────┼─────────┤
│８  │八十六年十二月│臺中市西屯區四│ 壬○○   │ 王叮     │共同攜帶槍枝強盜被害人之財物            │刑法第三百三十條第│
│    │二十二日晚上十│平路一號前    │ 洪榮華   │          │                                        │一項加重強盜罪    │
│    │時許          │              │          │          │                                        │                  │
├──┼───────┼───────┼─────┼─────┼────────────────────┼─────────┤
│９  │八十七年一月九│嘉義縣太保市北│ 壬○○   │ 辰○○   │共同攜帶槍枝強盜被害人之車輛            │刑法第三百三十條第│
│    │日上午九時四十│港路二段五００│ 洪榮華   │          │                                        │一項加重強盜罪    │
│    │分            │之七號        │          │          │              │                  │
├──┼───────┼───────┼─────┼─────┼────────────────────┼─────────┤
│１０  │ 八十七年一月 │臺中市西屯區河│ 壬○○   │ 辛孝先   │共同攜帶槍枝強盜被害人之車輛            │刑法第三百三十條第│
│    │十八日晚上十一│南路與西屯路口│ 洪榮華   │          │                                        │一項加重強盜罪    │
│    │時二十分      │（河南加油站）│          │          │                                        │                  │
├──┼───────┼───────┼─────┼─────┼────────────────────┼─────────┤
│  │八十七年一月間│臺南市崇明十二│ 壬○○   │ 何慎權   │共同攜帶槍枝強盜被害人之車輛，並恐嚇被害│刑法第三百三十條第│
│    │某日          │街六號（廣美洗│ 蔡育生   │          │人「出面處理職棒簽賭的帳，否則要將賓士車│一項加重強盜罪    │
│    │              │車場）        │          │          │撞壞」              │                  │
├──┼───────┼───────┼─────┼─────┼────────────────────┼─────────┤
│  │八十七年二月二│臺南縣仁德鄉仁│ 壬○○   │ 蔡南雄   │共同攜帶槍枝強盜被害人之財物            │刑法第三百三十條第│
│    │日下午二時四十│愛村台南機場斜│ 洪榮華   │          │                                        │一項加重強盜罪    │
│    │五分許        │對面（亞航工廠│ 不詳姓名 │          │                                        │                  │
│    │              │前道路中）    │ 成年人   │          │                                        │                  │
├──┼───────┼───────┼─────┼─────┼────────────────────┼─────────┤
│  │八十七年二月十│臺中縣大雅鄉學│ 壬○○   │ 廖俊發   │共同攜帶槍枝強盜被害人之車輛            │刑法第三百三十條第│
│    │日下午一時二十│府路四一三號前│ 洪榮華   │          │              │一項加重強盜罪    │
│    │分許          │              │ 「阿志」 │          │                                        │                  │
├──┼───────┼───────┼─────┼─────┼────────────────────┼─────────┤
│  │八十七年二月十│臺中縣太平市長│ 壬○○   │ 賴金生   │共同攜帶槍枝強盜被害人之財物            │刑法第三百三十條第│
│    │一日上午十時四│龍路中埔二號橋│ 洪榮華   │          │                                        │一項加重強盜罪    │
│    │十五分        │旁            │ 曾安慶   │          │                                        │                  │
│    │              │              │ 不詳姓名 │          │                                        │                  │
│    │              │              │成年男子  │          │                                        │                  │
├──┼───────┼───────┼─────┼─────┼────────────────────┼─────────┤
│  │八十七年二月十│高雄市左營區翠│ 壬○○   │ 宋曉航   │共同攜帶槍枝強盜被害人之車輛未遂        │刑法第三百三十條第│
│    │五日晚上九時許│華路與新莊路口│ 蔡育生   │          │                                        │二項加重強盜未遂罪│
│    │              │              │          │          │                                        │                  │
├──┼───────┼───────┼─────┼─────┼────────────────────┼─────────┤
│  │八十七年二月二│彰化縣彰化市金│ 壬○○   │ 楊士弘   │共同攜帶槍枝強盜被害人之財物            │刑法第三百三十條第│
│    │十六日下午二時│馬路三段一五０│ 洪榮華   │ 游文棋   │                                        │一項加重強盜罪    │
│    │二十分許      │號（泉興汽車商│ 曾安慶   │          │                                        │                  │
│    │              │行）          │          │          │              │                  │
├──┼───────┼───────┼─────┼─────┼────────────────────┼─────────┤
│  │八十七年二月二│屏東縣屏東市高│ 壬○○   │ 陳仁泰   │共同攜帶槍枝強盜運鈔車之款項未遂        │刑法第三百三十條第│
│    │十七日上午十時│屏大橋旁往六塊│ 洪榮華   │ 沈世昌   │                                        │二項加重強盜未遂罪│
│    │三十分        │厝方向產業道路│ 曾安慶   │ 邱啟強   │                                        │                  │
│    │              │上            │ 曹中光   │          │                                        │                  │
│    │              │              │ 楊源宏   │          │                                        │                  │
├──┼───────┼───────┼─────┼─────┼────────────────────┼─────────┤
│  │八十七年三月三│臺中市○○路二│ 壬○○   │ 李瑞珍   │共同攜帶槍枝強盜被害人之財物            │刑法第三百三十條第│
│    │日凌晨二時四十│段二十八號前  │ 張建財   │ 徐致勳   │                                        │一項加重強盜罪    │
│    │分許          │              │ 不詳姓   │          │                                        │                  │
│    │              │              │ 名成年   │          │                                        │                  │
│    │              │              │ 男子     │          │                                        │                  │
├──┼───────┼───────┼─────┼─────┼────────────────────┼─────────┤
│  │八十七年三月五│臺中市○○路嘉│ 壬○○   │ 陳信宏   │共同攜帶槍枝強盜被害人之財物            │刑法第三百三十條第│
│    │日凌晨一時許  │年華ＫＴＶ正對│ 洪榮華   │          │                                        │一項加重強盜罪    │
│    │              │面            │ 曾安慶   │          │              │                  │
├──┼───────┼───────┼─────┼─────┼────────────────────┼─────────┤
│  │八十七年三月七│臺中縣豐原市鐮│ 壬○○   │ 林順宗   │共同攜帶槍枝將強押被害人上車，向被害人勒│刑法第三百三十二條│
│    │日上午十一時  │村路一九一號附│ 洪榮華   │          │贖並強盜財物                            │第二項第三款強盜而│
│    │              │近紅綠燈路口  │ 曾安慶   │          │                                        │擄人勒贖          │
├──┼───────┼───────┼─────┼─────┼────────────────────┼─────────┤
│  │八十八年四月十│臺南縣永康市中│ 壬○○   │ 黃慈龍   │共同攜帶槍枝強盜被害人之財物            │刑法第三百三十條第│
│    │日上午十一時二│正北路三三九號│ 賴有財   │          │                                        │一項加重強盜罪    │
│    │十五分許      │前            │ 簡良純   │          │              │                  │
├──┼───────┼───────┼─────┼─────┼────────────────────┼─────────┤
│  │八十八年五月八│臺南縣新市鄉國│ 壬○○   │ 莊克難   │共同攜帶槍枝將強押被害人上車，向被害人勒│刑法第三百三十二條│
│    │日下午三時十五│際路十號前    │ 賴有財   │          │贖並強盜財物                            │第二項第三款強盜而│
│    │分許          │              │ 簡良純   │          │                                        │擄人勒贖          │
├──┼───────┼───────┼─────┼─────┼────────────────────┼─────────┤
│  │八十八年五月二│臺中縣豐原市成│ 壬○○   │ 陳朝陽   │共同攜帶槍枝將強押被害人上車，向被害人勒│刑法第三百三十二條│
│    │十日中午十二時│功路與圓環西路│ 賴有財   │          │贖並強盜財物                            │第二項第三款強盜而│
│    │五分許        │口            │ 簡良純   │          │              │擄人勒贖          │
│    │              │              │          │          │                                        │                  │
├──┼───────┼───────┼─────┼─────┼────────────────────┼─────────┤
│  │八十八年七月二│臺中縣豐原市雙│ 壬○○   │ 黃子卿   │共同攜帶槍枝強盜，並恐嚇取財            │刑法第三百三十條第│
│    │十九日上午八時│龍街          │ 賴有財   │          │                                        │一項加重強盜罪、刑│
│    │許            │              │ 簡良純   │          │                                        │法第三百四十六條第│
│    │              │              │          │          │                                        │一項恐嚇取財罪    │
├──┼───────┼───────┼─────┼─────┼────────────────────┼─────────┤
│  │八十六年九月間│臺中縣豐原市南│ 壬○○   │ 何麗雲   │共同攜帶槍枝將強押被害人上車，向被害人勒│刑法第三百四十七條│
│    │某日          │陽路山區      │ 蔡育生   │ 蘇侯誠   │贖                                      │第一項擄人勒贖罪  │
│    │              │              │ 不詳姓名 │          │                                        │                  │
│    │              │              │成年男子（│          │                                        │                  │
│    │              │              │蔡育生之友│          │                                        │                  │
│    │              │              │人）      │          │                                        │                  │
└──┴───────┴───────┴─────┴─────┴────────────────────┴─────────┘
                                                              　　　　Ｆ
